臺灣屏東地方法院刑事判決　　　　　　　100年度易字第799號
公　訴　人　臺灣屏東地方法院檢察署檢察官
被　　　告　呂琦
上列被告因違反台灣地區與大陸地區人民關係條例案件，經檢察
官提起公訴（99年度偵字第10456 號），本院判決如下：
    主  文
呂琦無罪。
    理  由
一、公訴意旨略以：被告呂琦明知未經主管機關許可，不得僱
    用大陸地區人民在臺灣地區從事未經許可之工作，竟於民國
    96年12月18日20時許，接獲其友人即警員郭家榮（另案由臺
    灣高雄地方法院審理中）要求大陸地區女子坐檯陪酒之電話
    後，即居間仲介不詳姓名之成年之大陸地區女子3 人，至位
    於屏東縣屏東市之「嘉年華」卡拉OK店( 起訴書誤載為酒店
    ) 內，從事未經許可之陪警員郭家榮、陳炳隆、許世賢飲酒
    作樂之工作，而認被告涉犯違反臺灣地區與大陸地區人民關
    係條例第15條第5 款之規定，應依同條例第83條第1 項之非
    法居間介紹他人僱用大陸地區人民工作罪論處等語。
二、按犯罪事實應依證據認定之，無證據不得認定犯罪事實；不
    能證明被告犯罪者，應諭知無罪之判決，刑事訴訟法第154
    條第2 項、第301 條第1 項分別定有明文。又事實之認定，
    應憑證據，如未能發現相當證據，或證據不足以證明，自不
    能以推測或擬制之方法，為裁判基礎；且認定犯罪事實所憑
    之證據，雖不以直接證據為限，間接證據亦包括在內，然而
    無論直接證據或間接證據，其為訴訟上之證明，須於通常一
    般之人均不致有所懷疑，而得確信其為真實之程度者，始得
    據為有罪之認定，倘其證明尚未達到此一程度，而有合理之
    懷疑存在而無從使事實審法院得有罪之確信時，即應由法院
    為被告無罪之判決，最高法院著有40年臺上字第86號判例、
    76年臺上字第4986號判例意旨可資參照。且按認定犯罪事實
    應依證據，為刑事訴訟法所明定，故被告否認犯罪事實所持
    之辯解，縱屬不能成立，仍非有積極證據足以證明其犯罪行
    為，不能遽為有罪之認定，最高法院亦著有30年上字第1831
    號判例意旨可資為參。
三、證據能力之判斷：
    按傳聞法則之重要理論依據，在於傳聞證據未經當事人之反
    對詰問予以核實，乃予排斥，惟若當事人已放棄對原供述人
    之反對詰問權，於法院審判時表明同意該等傳聞證據可作為
    證據，基於證據資料愈豐富，愈有助於真實發現之理念，並
    貫徹刑事訴訟法修法加重當事人進行主義之精神，確認當事
    人對於證據能力有處分權之制度，傳聞證據經當事人同意作
    為證據，法院認為適當者，亦得為證據。另當事人於調查證
    據時，對於傳聞證據表示「沒有意見」、「對於證據調查無
    意見」，而未於言詞辯論終結前聲明異議，應視為已有將該
    等傳聞證據採為證據之同意，此刑事訴訟法第159 條之5 定
    有明文。被告於本院準備程序及審理中時，均已表示對於全
    案卷證證據之證據能力均無意見（見本院卷第15頁背面、第
    41頁背面），本院復斟酌該等證據並非非法取得，亦無證明
    力明顯過低之情形，且以之罪為本案之證據，均與本案待證
    事實均有相當關聯性，依刑事訴訟法第159 條之5 之規定，
    認該等證據，均有證據能力。
四、公訴意旨認被告呂琦犯有前揭非法居間介紹他人僱用大陸
    地區人民工作罪嫌，無非以被告及證人郭家榮於偵查中之供
    述、證人郭家榮所有之門號0000000000號行動電話於96年12
    月18日、同年10月30日、同年11月8 日之通訊監察譯文等件
    為其主要論據。
五、訊據被告呂琦固不否認曾於96年12月18日20時許，接獲證
    人郭家榮之來電，要求介紹女子至「嘉年華」卡拉OK店內陪
    酒之事實，然堅決否認有何如起訴書所載之犯行，辯稱：伊
    事後還有打電話給證人郭家榮，說伊找不到小姐的電話，伊
    就叫證人郭家榮自己找「嘉年華」卡拉OK店的老闆娘幫他找
    小姐等語。經查：
  (一)被告呂琦於96年12月18日20時許，接獲其友人即證人郭家
    榮要求其媒介女子坐檯陪酒之電話後，嗣證人郭家榮於同日
    晚間確實在位於屏東縣屏東市○○路之「嘉年華」卡拉OK店
    內與不詳坐檯陪酒之女子飲酒之事實，此為被告所不爭執(
    見本院卷第16頁正面) ，並經證人郭家榮於偵查中證述綦詳
     ( 見 偵字第13277 號卷第67、68頁、偵緝卷第32、33頁)
    ，復有證人郭家榮所有之門號0000000000號行動電話於96年
    12月18日之通訊監察作業報告1 份在卷可稽( 見法務部調查
    站相關事證卷第三冊第143 至145 頁) ，是此部分之事實，
    應堪認定。
  (二)被告以前詞置辯，經查：
  1.證人郭家榮於偵查中證稱：我是透過呂琦叫3 名小姐過去
    「嘉年華」，但後來我們是透過「嘉年華」卡拉OK店的老闆
    叫的「小姐」，但幾個小姐我不清楚，並沒有找「大陸妹」
    。「嘉年華」是卡拉OK店，並沒有小姐坐檯，地點是在屏東
    縣屏東市○○路，當時除我之外，在場尚有屏東縣警察局刑
    警大隊副大隊長許世賢、吳尚武( 以前的柔道教練) 、陳炳
    隆等4 人。經提示門行動電話0000000000號之通聯調閱查詢
    單，我是打給呂琦，我平常與呂琦是以電話聯絡，我稱
    呼呂琦為「峰哥」他叫我「家榮」，呂琦的電話門號是
    0000000000號。要去「嘉年華」卡拉OK店是吳老師的意見，
    後來也沒有要呂琦外叫大陸小姐前去坐檯陪酒，而由店家
    處理。96年12月18日我有安排許世賢、陳炳隆一同前往「嘉
    年華」喝花酒，我打電話給呂琦，但不是要他找小姐，是
    要他幫我找小姐。後來找不到，我到櫃臺叫，來了3 個臺灣
    女孩子。是柔道老師「吳尚武」付費的，因為是他找我喝酒
    的等語( 見偵卷第13277 號第67、68頁、偵緝第1964號第32
    、33頁) ；其復於本院審理中證稱：我記得96年底有到位於
    屏東縣屏東市之「嘉年華」卡拉OK與同事飲酒唱歌，但確實
    日期不記得，在場有許世賢，刑警大隊副大隊長、陳炳隆、
    我、吳老師的學生( 柔道隊的) 聚餐等人。我當天有打電話
    給被告，因為吳老師要過去那邊飲酒，要找小姐陪酒、唱歌
    ，當時我輩分最小，就由我打電話，打給被告請他幫忙找小
    姐過來，當時我電話中跟被告說請他幫我找2 、3 個小姐倒
    酒，被告當時回答說沒有小姐等語( 見本院卷第42頁背面)
    ；又於本院審理中證稱：「( 問：電話中有無提到要找的對
    象為臺灣或大陸人士？）忘記了。( 問：你當時有無提到『
    阿六仔』（音譯）的朋友？）好像有。( 問：當時是否說希
    望被告幫你找大陸女子陪酒？）應該是。( 問：與被告聯絡
    完之結果為何？）被告說沒有，被告是後來打電話跟我說他
    找不到小姐。( 問：當天後來有無小姐過去作陪？）我後來
    有請櫃檯老闆娘另外找3 個臺灣的小姐過來。( 問：櫃臺老
    闆娘是否為證人曾松英？）忘記了。( 問：當時被告說沒辦
    法叫小姐，是你去找老闆娘叫小姐過來的？）是。( 問：後
    來被告有無到你們的包廂？）有來坐一下。( 問：『阿六仔
    』（音譯）是否大陸人的意思？）是，是通稱的意思。（問
    ：如何確定當天的小姐是臺灣女子，有無可能是越南的小姐
    ？）我沒有接觸過越南的，我記得其中1 位小姐綽號叫『小
    A 』。」等語( 見本院卷第42頁背面至第43頁背面、第44頁
    正面) 。是觀之證人郭家榮就上揭時間，致電被告後，其與
    友人、同事及3 名臺灣女子一同於「嘉年華」卡拉OK店內喝
    酒等情之相關各節，於偵查及本院審理中所為之證述均大致
    相符，堪認證人郭家榮上開證述，應係事實，而可採信。
  2.復參以證人曾松英於本院審理中證稱：我於96、97年間在卡
    拉OK店負責外場管理及廚房炒菜。我是一半老闆，另一半老
    闆是我朋友。96年間我是「嘉年華」卡拉OK店的老闆，該卡
    拉OK店規模大約50多坪，有2 個包廂，有大廳，都可以唱歌
    。我認識在庭被告及證人郭家榮，96年12月底，被告及證人
    郭家榮曾經同時去我們那裡消費過，因為當時他們常常去，
    96年12月底時，證人郭家榮有帶他比較高階的同事去你們那
    邊飲酒唱歌，印象中他們好像傍晚有去。我們店裡沒有小姐
    坐檯，如果客人有這個需求，我們有幾個認識的小姐，我們
    會幫客人叫小姐等語( 見本院卷第44頁背面至第45頁正面)
    ；復於本院審理中證稱：「（問：96年底郭家榮常去的那段
    期間，他有無請你幫他叫小姐？）沒有。( 問：該卡拉OK店
    除你之外，還有無其他人在櫃檯嗎？有會計在櫃檯，名字忘
    記了，我都叫他小玲，現在已沒有在卡拉OK店服務。( 問：
    郭家榮去飲酒時，你印象中有無小姐去作陪？）我們有早、
    晚班，我是晚班，我傍晚過去的時候有在包廂看到2 個小姐
    ，但我不知道是他們叫的還是那裡來的，但確切時間我不記
    得。( 問：有無看過大陸女子在郭家榮的包廂作陪？）從來
    沒有看到。( 問：郭家榮去過這麼多次都沒有？）沒有印象
    。( 問：如果客人有需要，櫃臺會計小姐是否會幫忙叫小姐
    ？）會。( 問：櫃檯會計小姐是幾歲的人？）約30幾歲，快
    40歲。( 問：她除了收錢還有無做什麼事？）放歌，點餐、
    算帳、買單等。( 問：你都晚班去，那時除了你與櫃檯會計
    小姐還有無其他人在店裡？）沒有。（問：郭家榮及被告當
    時常去你店裡？）是，他們1 個月最少來2 到3 次。( 問：
    去的時間為何？）晚上，晚餐以後，時間不一定。( 問：他
    們去都會叫小姐嗎？）有時會叫我們幫他叫，有時候他們自
    己會叫。( 問：你們店裡有在叫大陸或越南的小姐嗎？）沒
    有，都是臺灣的。( 問：96年底有天是否被告與證人郭家榮
    是在不同包廂？）有。( 問：當天證人郭家榮有叫小姐嗎？
    ）證人郭家榮當天傍晚就去了，被告是很晚才去，他們是不
    同包廂，被告沒有叫小姐，但我不知道證人郭家榮有無叫小
    姐，印象中他們有互相打招呼，證人郭家榮的包廂有2 個小
    姐，是臺灣人。( 問：是否知道該臺灣小姐的藝名？）我只
    記得1 個小姐叫『小A 』，另1 個小姐不記得。」( 見本院
    卷第45頁正面至第47頁正面) 。是互核證人曾松英與證人郭
    家榮就證人郭家榮於上揭時間，在「嘉年華」卡拉OK店內與
    友人、臺灣女子喝酒之相關情節所為之證述，亦屬相符，足
    徵證人曾松英上開所為之證述，亦為可採。雖證人曾松英曾
    證稱未曾幫證人郭家榮叫小姐陪酒等語，惟其亦證稱其有時
    會幫客人叫小姐，再者其卡拉OK店內之櫃檯會計小姐亦會幫
    客人叫小姐等語，此核與證人郭家榮於偵查中所證述透過櫃
    檯人員幫忙叫小姐等情相符；況證人曾松英一再陳稱未在其
    所經營之卡拉OK店內看過大陸小姐陪酒，或係在該卡拉OK店
    內看過證人郭家榮與大陸小姐一同飲酒等情，此亦與證人郭
    家榮證稱未曾叫過大陸女子或越南女子陪酒等語，亦大致相
    符。綜上以觀，足徵證人郭家榮與證人曾松英上揭所為之證
    述，應足為採。
  3.至證人曾松英就證人郭家榮當時究係與幾位臺灣女子一同飲
    酒部分之證述，與證人郭家榮所證不同，惟按「證人之陳述
    有部分前後不符，或相互間有所歧異時，究竟何者為可採，
    法院基於發現真實暨公平正義與被告利益之維護，仍非不得
    本於職權詳為調查，斟酌各方面情形，依經驗及論理法則判
    斷其孰為可信，非謂稍有不符或矛盾，即應認其全部均不可
    採信，而逕予排斥；尤其關於犯罪過程及方法等細節方面，
    證人有時因觀察角度、記憶能力、詢（訊）問方式及陳述時
    之情緒等因素，所述難免略有出入；但若對於基本事實之陳
    述果與真實性無礙時，仍非不得予以採信。」，最高法院分
    別著有93年度臺上字第7542號、99年度臺上字第2564號判決
    意旨可資參照。查證人曾松英於本院審理中之證詞，就證人
    郭家榮係與幾位臺灣女子一同於包廂內飲酒部分之證述，雖
    與證人郭家榮所證雖稍有出入，但其對於證人郭家榮於上揭
    時間，確有與臺灣女子、友人一同於包廂內飲酒之主要事實
    均陳述一致，已經本院審認如前，故本院認並不影響此部分
    事實之認定；況其就其中1 名臺灣小姐花名為「小A 」之證
    述，顯與證人郭家榮於本院審理中所證述為一致，堪認證人
    曾松英就此部分事實之證述，應非虛構；再者，人之記憶本
    屬有限，就多次重複之同類行為，事後追憶，或因未及想起
    ，或因相互交錯致生齟齬，均屬難免，尚難執細節上之差異
    ，即認證人曾松英所述之主要證詞為不可採，附此敘明。
  4.再佐以本院勘驗被告與證人郭家榮當日通聯監聽譯文，雖顯
    示證人郭家榮當日係要求被告找「阿六仔」( 即大陸人) 陪
    酒等情，有本院100 年9 月19日勘驗筆錄1 份在卷可按( 見
    本院卷第29頁正面及背面) ，惟以電話聯絡他人介紹大陸地
    區女子前往陪酒，但事實上是否有大陸地區女子前往陪酒，
    應係兩事，故本院認此尚不足以證明被告事後確有找大陸女
    子至「嘉年華」卡拉OK店內陪酒，況此已為被告所否認，且
    證人郭家榮、曾松英亦均證稱當日並無大陸女子陪酒等情，
    業如前述，是以，自不得僅以上開監聽譯文而遽為被告不利
    之認定。
  (二)從而，綜上各節以觀，並依罪疑唯輕原則，本院認自無從僅
    以上開監聽譯文之內容，遽為被告不利之唯一認定。
六、綜上所述，綜觀本案全案卷證，本院認尚不足以據之認定被
    告有起訴意旨所載之犯行，被告復否認有此等情事，此外，
    檢察官復未提出其他積極證據足資證明被告確有公訴意旨所
    指之犯行，不能證明被告犯罪，參諸前揭法條規定與判例意
    旨，依法應為被告無罪之諭知。
據上論斷，應依刑事訴訟法第301 條第1 項，判決如主文。
本案經檢察官王光傑到庭執行職務。
中    華    民    國   100    年    12    月    14    日
                  刑事第三庭    審判長法  官  楊宗翰
                                      法  官  黃姿育
                                      法  官  許瑜容
以上正本證明與原本無異。
如不服本判決，應於收受本判決送達後10日內向本院提出上訴書
狀，其未敘述上訴理由者，並得於上訴期間屆滿後20日內向本院
補提理由書狀（均須按他造當事人之人數附繕本）「切勿逕送上
級法院」。
中    華    民    國   100    年    12    月    14    日
                                      書記官  龔惠婷